【裁判字號】    97,交聲,2513
【裁判日期】    971016
【裁判案由】    聲明異議
【裁判全文】
臺灣臺中地方法院交通事件裁定        97年度交聲字第2513號
原處分機關  交通部公路總局臺中區監理所臺中市監理站
異  議  人  甲○○
即受處分人
上列異議人因違反道路交通管理處罰條例案件，對於交通部公路
總局臺中區監理所臺中市監理站民國97年9月8日所為之處分（裁
監稽違字第裁61-GC0000000號裁決書），聲明異議，本院裁定如
下：
    主    文
原處分關於吊扣聯結車職業駕駛執照拾貳個月部分撤銷。
甲○○汽車駕駛人駕駛汽車，經測定酒精濃度超過規定標準，吊
扣小型車普通駕駛執照壹年。
    理    由
一、原處分機關交通部公路總局臺中區監理所臺中市監理站（下
    稱原處分機關）係以：受處分人即異議人甲○○（下稱受處
    分人）於民國95年7月21日18時5分許，駕駛車牌號碼MO-464
    2號自用小客車（普通小型車），行經臺中市○○路531號前
    ，因「酒後駕車，酒測呼氣值為0.87MG/L」之違規，經臺中
    市警察局第六分局協和派出所警員，依違反道路交通管理處
    罰條例第35條第1項第1款規定當場舉發。嗣經原處分機關於
    97年9月8日，以裁監稽違字第裁61-GC0000000號裁決書，依
    同條例第68條規定，吊扣其聯結車職業駕駛執照12個月。並
    以交通部 96年10月18日交路字第0960009707號、93年8月10
    日交路字第0930008227號等函文所示「．．．吊扣其持有之
    駕駛執照，以限制其繼續駕車行駛道路之權利，係屬駕駛行
    為之限制，並不因所持駕駛執照種類之不同而有所差異。．
    ．．」，故本站裁罰應為妥適。
二、本件受處分人聲明異議意旨略以：受處分人係駕駛自用小客
    車（普通小型車）違規，卻被吊扣聯結車職業駕駛執照，嚴
    重影響其生計，爰聲明異議，請求撤銷原處分，僅吊扣小型
    車普通駕駛執照等語。
三、按汽車駕駛人飲用酒類或其他類似物後，其吐氣所含酒精濃
    度超過每公升0.25毫克，不得駕車；汽車駕駛人，駕駛汽車
    經測試檢定酒精濃度超過規定標準者，處新臺幣 1萬5000元
    以上 6萬元以下罰鍰，並當場移置保管其車輛及吊扣其駕駛
    執照 1年，道路交通安全規則第114條第2項、道路交通管理
    處罰條例第35條第1項第1款定有明文。又按道路交通管理處
    罰條例第68條業於94年12月14日修正，並自95年3月1日施行
    ，修正前之道路交通管理處罰條例第68條規定：「汽車駕駛
    人，因違反本條例及道路交通安全規則之規定，受吊扣或吊
    銷駕駛執照處分時，吊扣或吊銷其持有各級車類之駕駛執照
    。」，其立法意旨在於違規行為對道路交通秩序之維持及道
    路交通安全已生較大之影響，故規定吊扣或吊銷其持有各級
    車類之駕駛執照，以限制其繼續駕車行駛道路之權利，其係
    屬駕駛行為之限制，並不因所持駕駛執照種類不同而有所差
    異。而修正後之道路交通管理處罰條例第68條規定：「汽車
    駕駛人，因違反本條例及道路交通安全規則之規定，受吊銷
    駕駛執照處分時，吊銷其持有各級車類之駕駛執照。」，其
    立法理由略以：「原條文將違法或違規駕駛人所持有各級車
    類之駕駛執照一併吊扣或吊銷，失之過酷，影響人民工作及
    生活甚鉅，爰修正之」等語。故依修正後道路交通管理處罰
    條例第68條之規定，受吊扣駕駛執照處分，不再吊扣其持有
    各級車類之駕駛執照，僅於受吊銷駕駛執照處分時，始吊銷
    其持有各級車類之駕駛執照，而限縮修正前條文之適用範圍
    ，即受吊扣駕駛執照處分，不再本條規定適用之列。是依上
    開規定受吊銷駕照處分者，仍維持吊銷其持有各級車類之駕
    駛執照，至於受吊扣駕照處分者，則僅吊扣其違法或違規當
    時所駕駛車輛之駕駛執照，不再吊扣其持有各級車類之駕駛
    執照，其理甚明。
四、經查，受處分人甲○○於95年7月21日18時5分許，駕駛車號
    MO-4642 號自用小客車（普通小型車），行經臺中市○○路
    531號前，因「酒後駕車，酒測呼氣值為 0.87MG/L」之違規
    ，經臺中市警察局第六分局協和派出所警員，依違反道路交
    通管理處罰條例第35條第1項第1款規定當場舉發等情，為受
    處分人所不爭執，並有舉發違反道路交通管理事件通知單在
    卷可稽。而原處分機關依道路交通管理處罰條例第 35條第1
    項第1款規定裁處受處分人吊扣聯結車職業駕駛執照 12個月
    等情，亦有違反道路交通管理事件裁決書附卷可參，受處分
    人上開違規行為，固堪以認定。惟受處分人之違規行為係發
    生於 95年7月21日，自應適用修正後之道路交通管理處罰條
    例第68條規定。且修正後道路交通管理處罰條例第68條之規
    定，既將「吊扣」等字刪除，是依上開說明，受處分人受吊
    扣駕駛執照處分時，自不得再吊扣其持有各級車類之駕駛執
    照，故原處分機關於作成吊扣駕駛執照處分時，應就行為人
    所應吊扣之駕駛執照種類予以限定，始符合依法行政原則。
    而受處分人為本件違規行為時，係駕駛自用小客車（普通小
    型車），此有臺中市警察局中市警交字第 GC0000000號舉發
    違反道路交通管理事件通知單附卷可憑，依上揭說明，其應
    受之處分為限制其駕駛自用小客車之權利，即吊扣其小型車
    普通駕駛執照。至原處分機關檢附之交通部 93年8月10日交
    路字第0930008227號函，係針對修正前道路交通管理處罰條
    例第68條規定所為之函示，該條文既經修正如前述，該函示
    意見即失其參考價值，而交通部96年10月18日交路字第0960
    009707號函，則明顯悖離道路交通管理處罰條例第68條修正
    意旨，而為本院所不採。揆諸前開說明，其依法所受之處分
    應為限制其駕駛普通小型車之權利，即吊扣其小型車普通駕
    駛執照，原處分機關未審酌及此，逕為裁罰，即難認為允當
    。從而本件受處分人之異議為有理由，爰撤銷原處分關於「
    吊扣聯結車職業駕駛執照12個月」之處分，並就撤銷部分改
    諭知如主文第2項所示之處罰。
五、至於公路機關因汽車駕駛人取得高 1級車類之駕駛資格者，
    應換發駕駛執照，並准其駕駛較低級車類之車輛，而已領有
    聯結車職業駕駛執照者，得駕駛大客車、大貨車、代用大貨
    車、大客貨兩用車、曳引車、小型車、輕型機器腳踏車的規
    定，而於實務上僅逐級核給汽車駕駛執照 1張，致持有聯結
    車駕駛執照者，因駕駛普通小型車違規，而須吊扣小型車普
    通駕駛執照時，產生技術層面之困難，惟行政機關本應時時
    因應法令之變更，而精進其行政執行成效，斷不得因技術層
    面之困難，而置相關法令於不顧，甚或逾越比例原則，是技
    術層面的問題，要難據為原處分並無不當之理由，併此敘明
    。
據上論斷，應依道路交通管理處罰條例第87條第2項，道路交通
案件處理辦法第20條之規定，裁定如主文。
中    華    民    國    97    年    10   月    16    日
                  交通法庭  法  官  陳  得  利
上正本證明與原本無異。
如不服本裁定，應於送達後5日內，向本院提出抗告狀。
                            書記官  鐘  麗  芳
中    華    民    國    97    年    10   月    16    日


司法院資訊處製作；財團法人民間司法改革基金會備份。
